臺灣高等法院臺南分院刑事裁定　　　　　九十三年度毒抗字第五二號　Ａ
　　　抗　告　人　臺灣嘉義地方法院檢察署檢察官
　　　被　　　告　甲　○　○
右列抗告人因被告觀察、勒戒案件，不服臺灣嘉義地方法院中華民國九十三年二月十
日裁定（九十三年度毒聲字第六一號），提起抗告，本院裁定如左：
      主      文
原裁定撤銷。
甲○○施用第二級毒品，應送勒戒處所觀察、勒戒。
      理      由
一、抗告意旨略以：毒品危害防制條例關於觀察、勒戒或強制戒治之刑事處分，核屬
    於保安處分之類型，此有該條例之立法理由足稽，是以依照刑法第二條第二項規
    定：「保安處分適用裁判時之法律。」復按民國（下同）九十二年六月六日毒品
    危害防制條例第三十五條修正說明：「二、本條例於八十七年五月二十日修正公
    布施行後，對於施用毒品案件，兼採刑事處罰及保安處分處遇程序，則現時於偵
    查中或審判中之施用毒品案件究應如何定其法律適用有其困難。為兼顧施用毒品
    者之人權及法律之適用，除就本條例施行後之適用情形，明定第一項四款所定之
    情形外，更於第二項訂定『前項情形，依修正前之規定有利於行為人者，適用最
    有利於行為人之法律。』以資保障被告之權益者。三、關於具體案件適用新舊法
    之說明，詳如附件。」而依該附件所示，八十七年五月二十日後至本次修正施行
    前繫屬之案件，其中第一次犯：檢察官甫受理之案件，依「新法」聲請裁定觀察
    勒戒；已依舊法聲請裁定觀察勒戒，法院依「新法」裁定。再按於九十三年一月
    九日修正公布施行之毒品危害防制條例施行細則第二十五條第一項之規定：「本
    條例中華民國八十七年五月二十日修正施行前犯肅清煙毒條例第九條第一項、第
    二項或麻醉藥品管理條例第十三條之一第二項第四款之罪，經送觀察或勒戒中之
    案件，原指定勒戒處所應繼續為觀察、勒戒，其期間合計不得逾二月，並就其觀
    察、勒戒情形出具有無繼續施用毒品傾向證明書。」均同此精神。準此，觀諸前
    述附件所述，如檢察官於九十三年一月九日公布施行之前依照舊法向法院聲請觀
    察勒戒，而法院裁定觀察勒戒之時間點在九十三年一月九日之後，依照原裁定之
    見解，則此時法院亦應依照舊法予以裁定，惟如此一來，則顯與前述附件所規範
    「第一次犯‧‧‧。二、已依舊法聲請裁定觀察勒戒，法院依「新法」裁定。‧
    ‧‧」之說明不符，因而立法者既已有明文規範，法官即應依照立法者之立法意
    旨為適法之裁判，故本件雖於九十二年十二月十五日即已繫屬於本署，然法院適
    用新舊法之時點仍應以法院何時繫屬為準，並不涉及新舊法比較之問題，因而本
    件係於九十三年二月十日始由本署檢察官向臺灣嘉義地方法院聲請觀察勒戒，則
    法院應依「新法」即「修正後」毒品危害防制條例第二十條第一項裁定等語。
二、經查：
  (一)被告甲○○有於九十二年十二月十二日下午一時十分許回溯九十六小時內之某時
    在不詳地點施用第二級毒品甲基安非他命一次，為警於九十二年十二月十二日中
    午十二時三十五分許在嘉義縣民雄鄉○○村○○○○○道路查獲之事實，經警採
    集尿液送驗，結果呈安非他命陰性、甲基安非他命陽性反應，有長榮大學毒物研
    究中心尿液檢驗報告、尿液送驗姓名對照表在卷可憑，參以行政院衛生署藥物食
    品檢驗局八十一年二月八日（８１）藥檢壹字第○○一一五六號函所載，安非他
    命經口服投與後，約百分之七十於二十四小時內、約百分之九十於九十六小時內
    自尿中排出等情，堪信被告曾於前開驗尿時回溯九十六小時內之某時（扣除驗尿
    當日中午十二時三十五分至下午一時十分間不可能施用毒品期間）施用第二級毒
    品甲基安非他命。又感冒藥劑中之成分與安非他命有類似之作用，服用感冒藥劑
    ，因可產生與安非他命之交叉反應，使尿液測試呈現偽陽性，但如以氣相層析質
    譜儀作藥物及其代謝產物之定性及定量分析，幾乎不會有偽陽性反應產生，有行
    政院國軍退除役官兵輔導委員會臺北榮民總醫院八十三年四月七日（）北總內
    字第０三０五九號函及附於原審卷之毒品文獻可參。本件前揭尿液檢驗報告係以
    ＧＣ／ＭＳ氣相層析質譜儀法確認檢驗，當不可能誤判為施用甲基安非他命，被
    告所辯，乃卸責之詞，不足採信，其施用第二級毒品甲基安非他命犯行，堪以認
    定。
  (二)按毒品危害防制條例關於觀察、勒戒之刑事處遇，核屬於保安處分之類型，此有
    該條例之立法理由足稽，而「保安處分適用裁判時之法律」，為刑法第二條第二
    項所明定。雖毒品危害防制條例於九十二年七月九日修正，九十三年一月九日施
    行，並於第三十五條明定「於九十二年六月六日修正施行前繫屬之施用毒品案件
    ，於修正施行後，適用修正後之規定，‧‧‧依修正前之規定有利於行為人者適
    用最有利於行為人之法律」，惟就觀察、勒戒部分仍應採從新原則，而無須比較
    是否有利於行為人之解釋為適當，始符合該條例第三十五條立法理由之說明；況
    依修正前後該條例第二十條第一項之規定，均係由檢察官聲請法院裁定觀察、勒
    戒，至於期間長短，並非檢察官聲請時或法院裁定時審酌之範圍，自無由比較是
    否有利於行為人，是該條例第二十條第一項之修正對於檢察官聲請法院裁定觀察
    、勒戒之結果，不生影響。本件係於九十二年十二月十五日繫屬偵查（見偵查卷
    第一頁），而於九十三年二月十日由檢察官向原審聲請觀察、勒戒，依前開解釋
    與該條例第三十五條立法理由三附件所示「八十七年五月二十日後至本次修正施
    行前繫屬之案件，第一次犯：一、檢察官甫受理之案件，依新法聲請裁定觀察勒
    戒」之說明可知，本件檢察官依新法即修正後之毒品危害防制條例第二十條第一
    項向原審聲請裁定觀察、勒戒，並無違誤，原審自應依新法裁定為適當。
三、綜上所述，被告甲○○於前開時、地施用第二級毒品甲基安非他命之犯行，洵堪
    認定，且與修正後毒品危害防制條例第二十條第一項規定相符；惟原審依修正前
    毒品危害防制條例第二十條第一項裁定被告觀察、勒戒，顯非適當，檢察官抗告
    意旨指摘原裁定適用法條不當，非無理由，自應由本院將原裁定予以撤銷，而依
    修正後毒品危害防制條例第二十條第一項之規定為觀察、勒戒之諭知，藉資矯正
    。
據上論斷，依刑事訴訟法第四百十三條，修正後毒品危害防制條例第二十條第一項，
觀察勒戒處分執行條例第三條第一項、第二項，裁定如主文。
中    華    民    國      九十三      年      三      月        十      日
                                  臺灣高等法院臺南分院刑事第五庭
                                      審判長法官  楊    明    章
                                            法官  戴    勝    利
                                            法官  顏    基    典
右正本證明與原本無異。
不得再抗告。
                                      法院書記官  呂    嘉    文
中    華    民    國      九十三      年      三      月      十一      日
